臺灣雲林地方法院刑事判決
110年度易字第168號
公  訴  人  臺灣雲林地方檢察署檢察官
被      告  林育詩


                    指定送達址：臺北市○○區○○○路000號4樓
上列被告因妨害名譽案件，經檢察官提起公訴（110年度偵字第1
311號），本院判決如下：
    主  文
本件管轄錯誤，移送臺灣臺中地方法院。 
    理  由
一、公訴意旨略以：被告乙○○為暗黑真相網有限公司之負責人，
    經營「暗黑真相網」網路媒體，應知悉利用網路傳播言論，
    散布力極為廣泛而強大，在發表言論之前，理應盡查證及篩
    選義務，詎仍基於意圖散布於眾之犯意，明知所指摘或傳述
    之事足以毀損他人名譽，且未能證明其為真實，仍基於散布
    文字誹謗之犯意，於民國109年1月8日前之不詳時間，在不
    詳地點使用電腦設備連線網路，在不特定網路使用者得共見
    共聞之「暗黑真相網」發表如附表編號1及2所示，旨在指摘
    告訴人即桃園市私立漢英高級中學創辦人丙○○與東森媒體集
    團總監區莉玲有不當男女關係之文字（下稱本案文字內容）
    ，足使丙○○之人格評價遭受貶損。
二、案件由犯罪地或被告之住所、居所或所在地之法院管轄；無
    管轄權之案件，應諭知管轄錯誤之判決，並同時諭知移送於
    管轄法院；管轄錯誤判決，得不經言詞辯論為之，刑事訴訟
    法第5條第1項、第304條、第307條分別定有明文。又被告住
    所、居所或所在地，係以起訴時為標準，管轄之有無，應依
    職權調查之；而所謂起訴時係指「案件繫屬於法院之日」。
    另所謂犯罪地，參照刑法第4條規定，解釋上自應包括行為
    地與結果地兩者而言。惟有關網路犯罪管轄權之問題，有別
    於傳統犯罪地之認定，蓋網際網路不同於人類過去發展之各
    種網路系統（包括道路、語言、有線、無線傳播），藉由電
    腦超越國界快速聯繫之網路系統，一面壓縮相隔各處之人或
    機關之聯絡距離，一面擴大人類生存領域，產生新穎之虛擬
    空間。是故網路犯罪之管轄權在現實空間，即生爭議。在學
    說上有採廣義說、狹義說、折衷說及專設網路管轄法院等四
    說，若採廣義說，則單純在網路上設置網頁，提供資訊或廣
    告，只要某地藉由電腦連繫該網頁，該法院即取得管轄權，
    如此幾乎在世界各地均有可能成為犯罪地，此已涉及各國司
    法審判權之問題，且對當事人及法院均有不便。若採狹義之
    管轄說，強調行為人之住居所、或網頁主機設置之位置等傳
    統管轄，又似過於僵化。另我國尚未有採專設網路管轄法院
    ，即便採之，實益不大，亦緩不濟急，故今各國網路犯罪管
    轄權之通例，似宜採折衷之見解，亦即在尊重刑事訴訟法管
    轄權之傳統相關認定，避免當事人及法院之困擾外，尚應斟
    酌其他具體事件，如設置網頁、電子郵件主機所在地、傳輸
    資料主機放置地及其他有無實際交易地等相關情狀認定之。
三、經查：
　㈠被告於本院準備程序中陳稱其將本案文字內容張貼於網路之
    時間、地點係於109年1月8日，在臺北某咖啡廳；後又稱應
    該是臺北或臺中之咖啡廳，沒有在雲林的咖啡廳上傳等語(
    本院卷第74頁、第128頁、第132頁)。又告訴人丙○○於偵查
    中指稱其係於109年3月份，在桃園市○○區○○○○○○○○○○0○○000
    00號卷第7頁)，復告訴人之戶籍在新北市、工作地點在臺北
    市，亦有訊問筆錄1份存卷可按(偵第34631號卷第5頁)。是
    本案犯罪行為地、犯罪結果地非本院管轄之地。
　㈡依卷內資料，查無積極資料足認被告有設置網頁主機所在地
    、傳輸資料主機設置地在本院轄區內。
　㈢起訴書雖記載被告住所為雲林縣西螺鎮光復西路、居所為雲
    林縣西螺鎮光明西路(地址均詳卷)，然被告於本院準備程序
    時自陳110年3月2日戶籍遷到臺中市(地址詳卷)等語，並有
    其身分證正面照片1張、個人戶籍資料(完整姓名)查詢結果1
    份在卷可參(本院卷第25頁、第26頁、第135頁)；另自陳前
    開雲林居所租到約去年(即109年)下半年，下半年就沒有住
    雲林居所，今年(即110年)都居住在臺中等語(本院卷第79頁
    、第80頁、第130頁、第131頁)。而本案係110年3月18日繫
    屬於本院，有臺灣雲林地方檢察署110年3月18日函暨其上本
    院收文戳章1份存卷可查(本院卷第15頁)，本案繫屬時，被
    告亦未在本院轄區內之各監、所執行或羈押中，此有臺灣高
    等法院在監在押全國紀錄表1份在卷可參(本院卷第137頁)。
    從而，本案繫屬本院時，依卷內資料難認被告住所、居所、
    所在地為本院管轄之地。
四、綜上所述，檢察官提起公訴時，被告之犯罪地、住所、居所
    、所在地，均非本院所轄範圍，是本院就被告之行為並無管
    轄權，另考量日後若有繼續調查、訊問被告及送達文書之必
    要，應以臺灣臺中地方法院管轄，對被告之程序利益較佳，
    爰不經言詞辯論，逕行諭知管轄錯誤之判決，並移送於有管
    轄權之臺灣臺中地方法院。
據上論斷，應依刑事訴訟法第307條、第304條，判決如主文。
案經檢察官甲○○提起公訴；檢察官蔡少勳、黃立夫到庭執行職務
。
中　　華　　民　　國　　110 　年　　11　　月　　30　　日
                  刑事第二庭   法  官   黃麗竹
以上正本證明與原本無異。
如不服本判決應於收受判決後20日內向本院提出上訴書狀，並應
敘述具體理由；其未敘述上訴理由者，應於上訴期間屆滿後20日
內向本院補提理由書（均須按他造當事人之人數附繕本）「切勿
逕送上級法院」。
告訴人或被害人如對於本判決不服者，應具備理由請求檢察官上
訴，其上訴期間之計算係以檢察官收受判決正本之日期為準。
                               書記官   黃巧吟
中　　華　　民　　國　　110 　年　　12　　月　　1 　　日
附表：起訴書附表
編號 內容 備註 1 在撈女的眼中，丙○○絕對是一個好TA，因為他手中既有資源，也有創造資源的能力，而這樣的男人，除了正宮之外，還有其他交往對象，是再正常不過的事情了。而在丙○○不知道總共有多少位的交往對象中，有一位是已經和他在一起長達十年、每月零用錢1x萬台幣，配車配房、55歲的「紅粉知己」(下接編號2) 所有網路使用者均得閱覽之內容 2 區莉玲。這位粉紅知已雖然已經55歲，但是每月1X萬的營養金，外加配房配車，相信還是讓不少年輕撈女羨慕不已，畢竟許多20、30歲的年輕撈女，可能都沒有這樣的成績。而且區莉玲除了服務丙○○外，還同時服務一個70幾歲的建商老闆，而且該建商老闆送了她一間在新莊的房子。(還有沒有第三個就真的不知道了) 付費會員始得閱覽之內容